【裁判字號】    99,上訴,1385
【裁判日期】    990430
【裁判案由】    偽證等
【裁判全文】
臺灣高等法院刑事判決                99年度上訴字第1385號
上  訴  人
即  被  告  乙○○
上列上訴人因偽證等案件，不服臺灣宜蘭地方法院99年度訴字第
39號，中華民國99年3月10日第一審判決（起訴案號：臺灣宜蘭
地方法院檢察署99年度偵字第12號、第44號），提起上訴，本院
判決如下：
    主  文
上訴駁回。
    理  由
一、依刑事訴訟法第350條、第361條、第362條、第367條規定，
    不服地方法院之第一審判決而上訴者，須提出上訴書狀，並
    應敘述具體理由，為上訴必備之程式；其所提出之書狀未敘
    述上訴理由，或僅曾以言詞陳述上訴理由者，均應於上訴期
    間屆滿後20日內補提理由書於第一審法院。第一審法院經形
    式審查，認逾期未補提上訴理由者，應定期間先命補正；逾
    期未補正者，為上訴不合法律上之程式，應以裁定駁回。倘
    已提出上訴理由，但所提非屬具體理由者，則由第二審法院
    以上訴不合法律上之程式，判決駁回。而所謂具體理由，必
    係依據卷內既有訴訟資料或提出新事證，指摘或表明第一審
    判決有何採證認事、用法或量刑等足以影響判決本旨之不當
    或違法，而構成應予撤銷之具體事由，始克當之（例如：依
    憑證據法則具體指出所採證據何以不具證據能力，或依憑卷
    證資料，明確指出所為證據證明力之判斷如何違背經驗、論
    理法則）；倘僅泛言原判決認定事實錯誤、違背法令、量刑
    失之過重或輕縱，而未依上揭意旨指出具體事由，或形式上
    雖已指出具體事由，然該事由縱使屬實，亦不足以認為原判
    決有何不當或違法者（例如：對不具有調查必要性之證據，
    法院未依聲請調查亦未說明理由，或援用證據不當，但除去
    該證據仍應為同一事實之認定），皆難謂係具體理由，俾與
    第二審上訴制度旨在請求第二審法院撤銷、變更第一審不當
    或違法之判決，以實現個案救濟之立法目的相契合，並節制
    濫行上訴（最高法院97年度台上字第892號判決意旨參照）
    。又依刑事訴訟法第367條之文義及立法意旨，僅於「上訴
    書狀未敘述上訴理由」之情形，為保障上訴人之權益，始有
    補正之問題。至有無敘述理由，第一審法院僅作形式上之審
    查，如上訴書狀形式上已敘述不服原判決之意旨者，即與未
    敘述上訴理由之情形有別，無庸再命補正；至於其理由是否
    具體，則屬第二審法院審查之範圍，亦不在命補正之列。亦
    即上訴書狀已記載理由，並有具體之敘述時，其上訴既屬合
    法，第二審法院固應就其理由之是否可取，為實體之審理及
    判斷；如認其上訴書狀雖記載理由，但並未具體敘述時，則
    無須再命補正，可逕認其上訴不合法，以判決駁回之（最高
    法院97年度台上字第3889號判決意旨參照）。
二、本件上訴人即被告乙○○不服原審判決，提起上訴，其於99
    年3月25日提出上訴理由狀稱：其有正常工作並有幼兒、父
    母待扶養，且其無前科素行尚稱良好，其一時失慮事後深感
    後悔故自首犯行，惡性非重破壞法益非巨，經此程序絕無再
    犯之虞；惟原審俱未考上情，未准易科罰金復未為緩刑宣告
    ，則其勢將入監服刑，惟短期自由刑有流弊，恐未收教化之
    效反生惡習浸染之弊，且其家庭失依反生社會問題；原判決
    對其有利之科刑證據俱未採酌，其難甘服云云。
三、經查：原判決依被告乙○○、王維於原審審理時坦承檢察官
    起訴之事實，並有「證人甲○○於警、偵、原審證詞」、「
    王維警詢否認駕駛9950-TN號自用小客車肇事之供述」、「
    乙○○受檢察官偵訊具結作證後虛偽之供述」、「王維於檢
    察官偵訊具結作證後虛偽之供述。」、「乙○○於檢察官偵
    訊表示自首肇事逃逸犯行之供述」、「王維於原審法院98年
    度交簡字第642號、98年度交訴字第18號等案件中承認頂替
    之供述」、「乙○○於原審法院98年度交訴字第18號證述其
    駕車肇事逃逸並請王維出面頂罪自白偽證犯行之供述」、「
    乙○○於偵訊簽署具結結文」、「王維於偵訊簽署具結結文
    」、「羅東博愛醫院甲○○診斷證明書二件」、「宜蘭縣冬
    山鄉調解委員會甲○○、乙○○調解書一件」、「9950-TN
    號自用小客車勘查採證相片十張」、「道路交通事故現場圖
    、道路交通事故調查報告表各一件」、「宜蘭縣政府警察局
    疑似道路交通事故肇事逃逸追查表」、「事故現場採證相片
    六張」、「579-BPB號機車修復估價單」、「臺灣宜蘭地方
    法院檢察署98年度偵字第2735號乙○○不起訴處分書」、「
    王維之臺灣宜蘭地方法院檢察署98年度偵字第3039號聲請簡
    易判決處刑書」、「王維於本原審法院98年度交簡字第642
    號案件提出之答辯狀一件」、「原審法院98年度交訴字第18
    號刑事判決書」等證據在卷可稽，足徵被告自白核與事實相
    符，認定被告確有偽證之犯行，並審酌被告乙○○之素行、
    智識程度；犯罪之動機、目的、手段；被告乙○○於駕車肇
    事致人受傷而逃逸後，竟請託友人王維出面頂替自己之罪行
    ，且於檢察官偵訊時為虛偽之證詞，誤導檢察官偵辦方向，
    浪費司法資源，造成日後檢察官誤為起訴王維及不起訴乙○
    ○，對於司法追求真實及公正裁判有所妨礙，行為實屬可議
    ，本應予嚴懲，惟考量被告已於所虛偽陳述之案件，裁判確
    定前自白坦承犯行，知所悔悟，犯後態度尚佳等一切情狀，
    酌情量處有期徒刑6月，公訴人求為判處乙○○有期徒刑1年
    尚嫌過重；另併敘明考量乙○○於駕車肇事致人受傷而逃逸
    後，竟請託友人王維出面頂替自己之罪行，且於檢察官偵訊
    時為虛偽之證詞，嚴重浪費司法資源，並造成日後檢察官誤
    為起訴王維及不起訴乙○○，對於司法追求真實及公正裁判
    所造成之妨礙程度頗鉅，故本院認為前揭宣告之刑以執行為
    適當，自不為緩刑之宣告等情，均已詳敘其所憑證據、認定
    理由及量刑依據。從形式上觀察，原判決並無認定事實錯誤
    、量刑瑕疵或違背法令之情形。被告上訴理由執原審未准易
    科罰金復未宣告緩刑，則其勢將入監服刑，恐其生惡習浸染
    之弊，且其家庭失依生社會問題，其難甘服等語。惟按依刑
    法第41條第1項規定得易科罰金之罪以所犯最重本刑為「5年
    有期徒刑以下之刑」者為限，上訴人所犯本件為刑法第168
    條之偽證罪，其法定刑為「7年以下有期徒刑」，並不得易
    科罰金，原判決未諭知易科罰金之折算標準，核無違誤；再
    緩刑為法院刑罰權之運用，旨在獎勵自新，祇須合於刑法第
    74條所定之條件，法院本有自由裁量之職權，而為緩刑之宣
    告，至裁量正當與否，要不得指為違法（最高法院72年台上
    字第3647號判決意旨參照），本件原判決已就不為緩刑之宣
    告之理由詳為敘明，況原判決未予宣告緩刑，本即毋庸說明
    其理由，自無違背法令可言。綜上，本件原判決認公訴人求
    為判處乙○○有期徒刑1年尚嫌過重，及酌情量處有期徒刑6
    月及不為緩刑宣告之理由，均已詳為敘明，客觀上並無明顯
    濫權之情形，是被告上訴理由所述，置原判決上開論述於不
    顧，徒以原審已審酌及得於職權範圍內得為酌定之事項，而
    指摘原判決未予易科罰金或緩刑處分，不足以認為原審判決
    有何不當或違法，核非上開法條規定之上訴應敘述之具體理
    由。被告復顯未依據卷內既有訴訟資料或提出新事證，指摘
    或表明第一審判決有何採證認事、用法或量刑等足以影響判
    決本旨之不當或違法，並不足以影響原審判決結果，而構成
    應予撤銷之具體事由，即與未敘述具體理由無異。揆諸上開
    說明，本件上訴未敘述具體理由，本院亦無須再命補正，其
    上訴不合法，應予駁回，並不經言詞辯論為之。至其所指其
    若入監服刑，恐其生惡習浸染之弊及家庭失依生社會問題乙
    節，按刑法第41條第3項定有「受6月以下有期徒刑或拘役之
    宣告，不符第1項易科罰金之規定者，得依前項折算規定，
    易服社會勞動」之規定，是上訴人得於檢察官指揮執行程序
    時，另行向檢察官提出聲請由檢察官指揮命令之處分為之，
    以謀解決，附此敘明。
據上論斷，應依刑事訴訟法第367條前段、第372條，判決如主文
。
中    華    民    國    99    年    4    月    30    日
            刑事第十五庭  審判長法  官  吳昭瑩
                                法  官  吳炳桂
                                法  官  賴邦元
以上正本證明與原本無異。
如不服本判決，應於收受送達後10日內向本院提出上訴書狀，其
未敘述上訴之理由者並得於提起上訴後10日內向本院補提理由書
（均須按他造當事人之人數附繕本）「切勿逕送上級法院」。
                                書記官  鄭信昱
中    華    民    國    99    年    4     月    30    日
附錄：本案論罪科刑法條全文
中華民國刑法第168條
（偽證罪）
於執行審判職務之公署審判時或於檢察官偵查時，證人、鑑定人
、通譯於案情有重要關係之事項，供前或供後具結，而為虛偽陳
述者，處 7 年以下有期徒刑。

司法院資訊處製作；財團法人民間司法改革基金會備份。
